臺灣高等法院刑事判決
111年度上訴字第1811號
上  訴  人  臺灣桃園地方檢察署檢察官 
被      告  邱至元


上列上訴人因被告偽造文書等案件，不服臺灣桃園地方法院110
年度訴字第128號，中華民國111年3月28日第一審判決（起訴案
號：臺灣桃園地方檢察署108年度偵字第34035號），提起上訴，
本院判決如下：
    主  文
上訴駁回。
    理  由
一、公訴意旨略以：邱至元意圖為自己不法所有，基於詐欺取財
    及行使偽造準私文書之犯意，先以不詳之方法取得江怡芳向
    遠東國際商業銀行（下稱遠東銀行）所申請之信用卡（卡號
    ：0000000000000000號）卡號，於民國108年7月19日19時34
    分至20時4分期間，在不詳處所，連結網際網路，以上開信
    用卡等資訊線上支付其名下台灣大哥大門號0000000000號新
    臺幣（下同）1,429元、1,793元之電信費用，據以偽造不實
    線上刷卡消費訂單之電磁紀錄，用以表示江怡芳同意線上刷
    卡支付電信費用之意思，致台灣大哥大陷於錯誤，誤認係被
    害人本人刷卡，再以網際網路連接至ITUNE STORE網路商店
    （下稱ITUNE商店）不知情友人吳承憲以其手機登入申請之
    帳號「Z00000000000000il.com」後，輸入訂購商品所需之
    相關資訊，用以表示欲儲值手機遊戲等虛擬遊戲點數，接續
    輸入上開信用卡等資料進行線上刷卡，據以偽造不實線上刷
    卡消費訂單之電磁紀錄，用以表示江怡芳同意線上刷卡付款
    之意思，致「ITUNE商店」陷於錯誤，誤認係江怡芳本人刷
    卡消費，而使「ITUNE商店」網站系統依程式設定，陸續提
    供價值3,290元、3,290元之遊戲點數予吳承憲所有帳號內，
    吳承憲再支付現金予被告，以此方式詐得前揭免除電信費用
    及服務費用之財產上不法利益，足生損害於江怡芳、台灣大
    哥大、「ITUNE商店」、遠東銀行對信用卡授權交易與管理
    之正確性。因認邱至元涉犯刑法第216條、第210條、第220
    條第2項之行使偽造準私文書、同法第339條第2項之詐欺得
    利等罪嫌。
二、按犯罪事實應依證據認定之，無證據不得認定犯罪事實；又
    不能證明被告犯罪者，應諭知無罪之判決，刑事訴訟法第15
    4條第2項、第301條第1項分別定有明文。再按事實之認定，
    應憑證據，如未能發現相當證據，或證據不足以證明，自不
    能以推測或擬制之方法，為裁判基礎；且認定不利於被告之
    事實須依積極證據，苟積極證據不足為不利於被告事實之認
    定時，即應為有利於被告之認定；另認定犯罪事實所憑之證
    據，雖不以直接證據為限，間接證據亦包括在內，然無論直
    接證據或間接證據，其為訴訟上之證明，須於通常一般之人
    均不致有所懷疑，而得確信其為真實之程度者，始得據之為
    有罪之認定，倘其證明尚未達到此一程度，而有合理之懷疑
    存在，無從使事實審法院得有罪之確信時，即應由法院為諭
    知被告無罪之判決（最高法院40年台上字第86號、30年上字
    第816號、76年台上字第4986號判例意旨參照）。
三、公訴意旨認被告邱至元涉犯行使偽造準私文書及詐欺得利等
    罪嫌，無非以被害人江怡芳及證人吳承憲之證述（見偵卷第
    7至10、113至115頁）、遠東銀行案件冒刷紀錄持卡人報案
    聯、台灣大哥大股份有限公司108年11月6日法大字第108121
    718號函所檢附被告申辦上開門號刷卡資料、108年12月27日
    法大字第108143778號函所檢附被告申辦上開門號繳款資料
    、被害人上開信用卡在美商蘋果亞洲股份有限公司台灣分公
    司消費資料等各1份（見偵卷第11至13、53至57、91至93頁
    ）為據。被告經本院合法傳喚，未於準備程序及審理期日到
    庭，被告於原審固不否認有交付手機與證人吳承憲操作之事
    實，惟堅決否認有何上開犯行，辯稱：證人吳承憲欠我錢，
    我叫他還錢讓我繳手機費，他說他線上幫我繳就好，我把手
    機給他，證人吳承憲就幫我把手機費用繳完，我不知道證人
    吳承憲使用的信用卡是被害人所有的等語（見原審卷二第21
    、22頁）。
四、經查：
  ㈠被告向台灣大哥大股份有限公司申辦之門號0000000000號行
    動電話，於108年7月19日晚間7時34分許，以被害人持有之
    信用卡線上支付電信費用1,429元及1,793元等情，業據被告
    於原審準備程序時坦認無誤（見原審卷二第21、22頁），核
    與被害人指訴情節（見偵卷第7至10、113至115頁）大致相
    符，並有遠東銀行案件冒刷紀錄持卡人報案聯、台灣大哥大
    股份有限公司108年11月6日法大字第108121718號函所檢附
    被告申辦上開門號刷卡資料各1份在卷可稽（見偵卷第11至1
    3頁）互核相符，此部分事實，固堪認定。
  ㈡然查，被害人於警詢及偵訊中證稱：我於108年7月19日晚間8
    時許，在我住處接獲遠東國際商業銀行來電，通知我的信用
    卡新增3筆消費分別為3,222元、3,290元及3,290元，但這3
    筆消費我都不知情，我平常大部分消費是買網拍，我的信用
    卡沒有遺失，我也不清楚為何我的卡號外流被盜刷等語（見
    偵卷第7至10頁、第113至115頁）；又上開3,290元費用2筆
    ，係於108年7月19日晚間7時37分及8時4分許，由真實姓名
    、年籍不詳之人使用網際網路在iTunes Store消費，經檢察
    官函詢美商蘋果亞洲股份有限公司台灣分公司（下稱蘋果公
    司）就被害人上開信用卡消費所購買之商品及配送地址，蘋
    果公司函覆有5筆紀錄，分別由址設桃園市○○區○○路000號之
    吳承憲、IP地址分別為27.52.169.23、110.26.131.20及址
    設臺北市光復南路2段之黃大小、IP地址為101.8.197.189所
    消費，而IP地址27.52.169.23及110.26.131.20為遠傳公司
    所有，IP地址為101.8.197.189為台灣大哥大股份有限公司
    所有，然均已無保存上開IP於上開消費時間之申登人資料等
    情，有遠東銀行案件冒刷紀錄持卡人報案聯、蘋果公司消費
    紀錄、全球WHOIS查詢結果、台灣大哥大股份有限公司109年
    9月23日函及遠傳電信股份有限公司109年9月26日函各1份（
    見偵卷第11、91至93、119至134、139、143頁）在卷可稽，
    是雖有被告申辦之電信門號以被害人所有信用卡支付電信費
    用之紀錄，然亦有以證人吳承憲名義使用被害人上開信用卡
    之情形，則該些信用卡之消費情形，究竟是由何人所為，仍
    屬未明，本案因未能查明被害人上開信用卡卡號外流經過，
    自無法排除係證人吳承憲操作被告手機使用被害人之信用卡
    繳交手機費用，尚難遽認被告有何行使偽造準私文書及詐欺
    得利等犯行。
  ㈢又按證據之證明力，雖由法官評價，然心證之形成，由來於
    經嚴格證明之證據資料之推理作用，通常有賴數個互補性之
    證據始足以形成確信心證，單憑一個證據則較難獲得正確之
    心證。尤其具有對向性關係之單一證據，如毒品交易之買賣
    雙方，買方或為獲邀減刑寬典，不免有作利己損人之不實供
    述之虞。此種虛偽危險性較大之被告以外之人所為之陳述，
    為避免其嫁禍他人，藉以發見實體之真實，除以具結、交互
    詰問、對質等方法，以擔保其真實性外，自仍應認有補強證
    據以增強其陳述之憑信性，始足為認定被告犯罪事實之依據
    （最高法院100年度台上字第2866號判決意旨參照）。查證
    人吳承憲固於偵訊中證稱：我跟邱至元是國中同學，因為我
    的手機門號的額度只有500元，被告說他可以代儲，故於108
    年7月19日委請被告幫我刷手機遊戲急速領域的小額付費，
    他在代儲前有先打了一通電話，對方給他卡號，他就幫我儲
    值了等語（見偵卷第114頁），然證人吳承憲自承有以被害
    人上開信用卡消費，則其同樣因使用被害人信用卡而有犯罪
    嫌疑，與被告有對立性，倘本案為證人吳承憲所為，為脫免
    其己身罪責，自有可能將責任推由被告承擔，其證言之證明
    力自較一般無利害關係之證人陳述薄弱，又缺乏其他證據補
    強證人吳承憲上開證述之真實性，尚不得逕以證人吳承憲容
    有可疑之證言作為不利於被告之認定。
　㈣再參以證人楊惠琴於原審審理時證稱：我跟吳承憲之前是男
    女朋友的關係，但是我已經跟吳承憲分手很久了，吳承憲有
    跟我借錢，前前後後總共8萬5,000元，說要還給人家，但我
    不知道吳承憲有沒有還錢給對方；我後來會跟吳承憲分手是
    因為吳承憲騙我錢，還有拿我的手機去儲值遊戲，他拿著一
    堆信用卡去儲值遊戲，這些我都是親眼目擊的，但是我不知
    道那些信用卡是否吳承憲的，也不知道那些卡片從何而來；
    我之前可能知道吳承憲有欠被告錢的事情，因為這是2、3年
    前的事情，當時吳承憲可能有在車上跟我提過，但是我現在
    忘記了，吳承憲應該是缺錢所以向被告借錢等語(見原審卷
    第131至138頁)，顯見證人吳承憲當時係處於經濟窘迫之狀
    態，且證人楊惠琴亦有印象證人吳承憲提及向被告借錢一事
    ，更曾眼見證人吳承憲持多張不詳信用卡，將信用卡號輸入
    手機內，與本案情節極為雷同相似，由此益徵被告前開前開
    所辯情節，應非無據，而證人吳承憲所為證述之憑信性更值
    懷疑。　　
五、綜上所述，本件尚無法排除證人吳承憲操作被告手機使用被
    害人之信用卡繳交電信費用之可能性，而告訴人之指述僅能
    證明其信用卡遭不詳人士盜刷，其對於實際盜刷使用者究係
    何人毫無所悉，自無從以其指述採為不利於被告之認定，本
    件依檢察官所舉各項證據方法，尚不足使所指被告涉有前揭
　　行使偽造準私文書、詐欺得利等犯嫌之事實，達於通常一般
    人不致有所懷疑，而得確信為真實之程度，無法使本院形成
    被告有罪之心證。此外，復查無其他積極證據足以證明被告
    涉有檢察官所指行使偽造準私文書、詐欺得利犯行，自屬不
    能證明被告犯罪，揆諸前揭法條規定與判例意旨，依法應為
    被告無罪判決之諭知。原審同此認定，依審理結果而判決被
    告無罪，經核並無違誤。
六、檢察官上訴意旨略以：㈠被告雖辯稱：證人欠伊錢，伊叫他
    還錢讓伊繳手機費，他說他線上幫伊繳就好，伊把手機給他
    ，證人就幫伊把手機費用繳完，伊不知道證人使用的信用卡
    是被害人所有等語。然被告與證人是國中同學，彼此間又有
    其所稱之金錢借貸關係，堪認2人間有相當之熟識度，若依
    被告所辯，依證人之經濟上狀況，證人在使用被害人之信用
    卡替被告繳費時，被告豈會不知或不詢問證人該信用卡是否
    為證人所有？又或被告明知證人所使用之信用卡非證人所有
    ，而為清償手機費，亦同意或主觀上與證人有犯意聯絡，共
    同使用被害人之信用卡？況信用卡背面有持有人之簽名，被
    告豈會沒發現信用卡非證人所有？被告所辯顯不合理亦不可
    採。㈡再查，證人於偵訊中證稱：伊跟被告是國中同學，因
    為伊的手機門號的額度只有500元，被告說他可以代儲，故
    於108年7月19日委請被告幫伊刷手機遊戲急速領域的小額付
    費，他在代儲前有先打了一通電話，對方給他卡號，他就幫
    伊儲值了等語。姑不論證人之證述可信性為何，然由證人證
    詞足認被害人之信用卡遭盜用之際，被告與證人確實在同一
    時、地，共同盜用被害人之信用卡以滿足各自利益之情形，
    而原審卻僅因未能查明被害人之信用卡卡號外流經過，即判
    決被告無罪，顯非妥適。原判決認事用法尚嫌未洽，請將原
    判決撤銷，更為適當合法之判決等語。　
七、駁回上訴之理由：
　㈠按刑事訴訟法第161條第1項規定：檢察官就被告犯罪事實，
    應負舉證責任，並指出證明之方法。因此，檢察官對於起訴
    之犯罪事實，應負提出證據及說服之實質舉證責任，倘所提
    出之證據，不足為被告有罪之積極證明，或其闡明之證明方
    法，無從說服法官以形成被告有罪之心證，基於無罪推定之
    原則，自應為被告無罪判決之諭知。
　㈡經查，本案依公訴人所提出之證據資料，固可認定被告向台
    灣大哥大股份有限公司申辦之門號0000000000號行動電話，
    於108年7月19日晚間7時34分許，以被害人持有之信用卡線
    上支付電信費用1,429元及1,793元等情，然依卷內證據，亦
    有以證人吳承憲名義使用被害人上開信用卡之情形，證人楊
    惠琴更證稱證人吳承憲資力不佳，需向他人借錢周轉，更曾
    親眼目擊證人吳承憲手持多張不詳信用卡、將信用卡號輸入
    手機儲值消費等情節，是被告前開辯稱尚非全然無憑，本件
    自無法排除係證人吳承憲操作被告手機自行使用被害人之信
    用卡繳交電信費用之可能性。本件起訴書所列證據及卷內訴
    訟資料，業經本院逐一剖析，參互審酌，仍無從獲得有罪心
    證，上訴意旨以上述理由執為不利於被告之認定，均難認可
    採，檢察官未積極舉提新事證，猶執前詞上訴，復就原審採
    證及認事再為爭執，指摘原判決不當，求予撤銷改判，尚屬
    無據。從而，本件檢察官之上訴，為無理由，應予駁回。
八、被告經本院合法傳喚，無正當理由而未到庭，爰依法不待其
    陳述，逕行判決。　　
據上論斷，應依刑事訴訟法第371條、第368條，判決如主文。
本案經檢察官陳淑蓉提起公訴，檢察官劉哲名提起上訴，檢察官
呂光華到庭執行職務。
中　　華　　民　　國　　111 　年　　8 　　月　　16　　日
                  刑事第一庭  審判長法　官  周煙平
                                    法　官  吳炳桂
                                    法　官  連育群
以上正本證明與原本無異。
檢察官如不服本判決，應於收受送達後20日內向本院提出上訴書
狀，惟須受刑事妥速審判法第9條限制。其未敘述上訴之理由者
，並得於提起上訴後20日內向本院補提理由書(均須按他造當事
人之人數附繕本)「切勿逕送上級法院」。
刑事妥速審判法第9條：
除前條情形外，第二審法院維持第一審所為無罪判決，提起上訴
之理由，以下列事項為限：
一、判決所適用之法令牴觸憲法。
二、判決違背司法院解釋。
三、判決違背判例。
刑事訴訟法第 377 條至第 379 條、第 393 條第 1 款之規定，
於前項案件之審理，不適用之。
                                    書記官  廖紫喬
中　　華　　民　　國　　111 　年　　8 　　月　　16　　日